【裁判字號】    91,訴,887
【裁判日期】    920317
【裁判案由】    違反電信法
【裁判全文】
臺灣臺南地方法院刑事判決                          九十一年度訴字第八八七號
    公  訴  人  臺灣臺南地方法院檢察署檢察官
    被      告  甲○○
右列被告因違反電信法等案件，經檢察官提起公訴 (九十年度偵字第八九九五號），
本院判決如左：
    主  文
甲○○連續意圖為自己不法之利益，以無線方式盜用他人電信設備通信，處有期徒刑
參月，如易科罰金，以參佰元折算壹日。又共同連續行使偽造私文書，足以生損害於
他人，處有期徒刑陸月，如易科罰金，以參佰元折算壹日。和信ＯＮＬＩＮＥ申請表
參張，申請人簽章欄內，偽造之「丙○○」署押各壹枚；和信電訊手機三千元抵用券
暨合約同意書參張「用戶簽章欄」內偽造之「丙○○」署押各壹枚；台灣大哥大行動
電話服務申請表貳張，申請人簽章欄內偽造之「丙○○」署押各壹枚、同意書貳張，
立同意書人欄內，偽造之「丙○○」署押各壹枚，以上共計署押拾枚均沒收。應執行
有期徒刑捌月，如易科罰金，以參佰元折算壹日。和信ＯＮＬＩＮＥ申請表參張，申
請人簽章欄內，偽造之「丙○○」署押各壹枚；和信電訊手機三千元抵用券暨合約同
意書參張「用戶簽章欄」內偽造之「丙○○」署押各壹枚；台灣大哥大行動電話服務
申請表貳張，申請人簽章欄內偽造之「丙○○」署押各壹枚、同意書貳張，立同意書
人欄內，偽造之「丙○○」署押各壹枚，以上共計署押拾枚均沒收。
    事  實
一、甲○○為環球科技通訊館之業務員，以代辦行動電話門號之佣金為主要收入來源
    。民國八十九年十二月間，受丙○○之託代為申辦遠傳電信股份有限公司（下簡
    稱遠傳公司）之行動電話門號並搭配手機之活動，因而收受丙○○之身分證、印
    章、勞工保險卡影本等資料，並於八十九年十二月十一日代丙○○向遠傳公司申
    請行動電話，取得0000000000門號及手機一支，後因其與丙○○發生
    齟齬，丙○○將該手機退還甲○○，甲○○竟意圖為自己不法利益之概括犯意，
    連續自返還之日起至九十年十二月二十三日止盜打前揭電話，金額達新台幣（下
    同）四萬八千三百七十元（甲○○僅繳付電話費四萬零七百一十三元）。又甲○
    ○為賺取佣金，竟與環球科技通訊館之實際負責人林信賢（登記負責人為乙○○
    ）二人間，基於共同意圖為自己不法利益之概括犯意聯絡，連續：
    、持丙○○交付之上開資料，於八十九年十二月十一日，於和信ＯＮＬＩＮＥ
        申請表（以下簡稱和信申請表）三張之申請人簽章欄上，偽填「丙○○」之
        署押各一枚共計三枚；和信電訊手機三千元抵用券暨合約同意書三張上之「
        用戶簽章欄」內偽簽「丙○○」署押各一枚，共計三枚（其中和信申請表上
        「申請人／公司名稱」部分及和信電訊手機三千元抵用券暨合約同意書「丙
        ○○」之簽名僅係表彰丙○○個人之人別資料，尚非必須丙○○本人簽名）
        ，於八十九年十二月十一日，持以向和信公司之上游廠商震旦行股份有限公
        司（以下簡稱震旦行）之經銷商光信有限公司（以下簡稱光信公司）申請行
        動電話三支，光信公司亦因此陷於錯誤，而交付號碼分別為0000000
        000號、0000000000號、0000000000號三支門號予
        甲○○，甲○○再將之交付林信賢使用，惟嗣後向和信公司申請開通前揭門
        號時，經和信公司審定不合格，未受理開通而無法使用，和信公司亦未給付
        佣金予甲○○而不遂。
    、持上開丙○○交付之資料：於九十年一月十六日及十九日，在台灣大哥大行
        動電話服務申請表二張上之申請人簽章欄內偽簽「丙○○」署押各一枚、盜
        用丙○○印章，蓋得印文各一枚，（其中「申請人姓名／公司名稱」部分丙
        ○○之簽名僅係表彰丙○○個人之人別資料，尚非必須丙○○本人簽名）共
        計署押二枚盜用印章所蓋得丙○○之印文二枚。及同意書二張上之立同意書
        人處，偽填丙○○之署押各一枚，共計二枚；盜蓋「丙○○」印章各一枚，
        共計二枚。於九十年一月十六日及九十年一月十九日，持以向台灣大哥大公
        司之合約代理商台灣電店股份有限公司（以下簡稱台灣電店公司）及明谷通
        信企業股份有限公司（以下簡稱明谷公司）之下包建凌通信有限公司（以下
        簡稱建凌公司）申請二支行動電話，台灣大哥大公司因此陷於錯誤，而交付
        號碼分別為及0000000000號0000000000號二支門號予
        甲○○，甲○○並將之留供己用，其中0000000000號電話，甲○
        ○自九十年二月九日起至九十年七月八日止，共撥打二萬五千三百八十三元
        ；其中0000000000電話，自九十年一月十六日起至九十年七月八
        日止，共撥打二萬五千三百九十一元，（甲○○均已全額繳清電話費）。
    致生損害於台灣大哥大公司對於用戶管理之正確性及丙○○，甲○○因此詐得前
    揭台灣大哥大公司之門號及不詳金額之佣金。嗣因丙○○發現有異，向遠傳公司
    等查詢後，報警查獲始知上情。
二、案經丙○○訴由台南市警察局第五分局報請台灣台南地方法院檢察署檢察官偵查
    起訴。
    理  由
一、訊據被告甲○○對於右揭曾為環球科技通訊館之業務員，受丙○○之託代辦行動
    電話門號而收受丙○○身分證、勞工保險卡影本等資料，於八十九年十二月十一
    日代丙○○取得遠傳公司0000000000號門號，因與丙○○發生衝突，
    丙○○將該手機退還，甲○○將之留供已用盜打之事實及在台灣大哥大申請表上
    、同意書上偽填丙○○之署押共計四枚，盜用丙○○之印章，蓋得印文共計四枚
    ，持以向台灣大哥大申請0000000000號及0000000000號二
    支門號行動電話後，將之留供己用及於和信公司申請表及手機三千元抵用券暨合
    約同意書上偽填丙○○之署押共計六枚，持以向和信公司申請00000000
    00號、0000000000號、0000000000號三支門號行動電話
    ，並將之交付林信賢使用之事實自白不諱。此部分事實並與告訴人之指訴相符，
    且有前揭勞工保險卡、各電信公司之申請書、同意書、電話費用帳單等附卷可證
    ，被告此部分自白核與事實相符，當可採信。惟被告又辯稱：「丙○○本來委託
    我辦三支和信行動電話（即0000000000號、0000000000號
    、0000000000號行動電話）後來改辦遠傳，但是和信的契約已經簽好
    了，並交給我老闆林信賢，是老闆去申請的」「臺灣大哥大二支門號（即000
    0000000號及0000000000號二支門號行動電話）也是告訴人丙
    ○○要我代辦的」「證人綽號『肉燥』（台語發音）之人在場有聽到被害人請我
    申請臺灣大哥大及遠傳門號」「是因為嗣後與丙○○交惡才會發生此事」云云置
    辯。
二、經查：
    (1)告訴人丙○○於九十一年四月十七日檢察官偵查中指稱：「八十九年間我有將
      身分證等資料交予被告申請門號，其它如台灣大哥大等門號不是我同意」「被
      告未對我說過，以我的名義申請台灣大哥大門號以及申請的越多門號越便宜」
      「確有退還手機之事，我將手機退還時，雙方已經鬧翻了，不可能還委託其申
      辦台灣大哥大門號」等語，否認其委託被告辦理台灣大哥大公司二支門號之事
      實。
    (2)被告於九十一年四月十七日檢察官偵查中辯稱：「我於申請台灣大哥大門號時
      ，手機已拿回來了，但是為了減少損失，我繼續申請台灣大哥大門號」等語，
      已坦承被告偽填告訴人之署押及盜用印章，蓋於申請書及同意書上，向台灣大
      哥大申請門號。
    (3)被告先於九十年十月十六日檢察官偵訊中供稱：「和信電訊申請表上的字跡是
      別人剪接的」；於九十一年四月十七日檢察官偵查中供稱：「字跡很像，但不
      是我填寫的」；於本院審理中改稱：「丙○○請我辦三支和信，後來辦遠傳，
      但和信的契約書已簽好，並交給我老闆」，其供詞前後矛盾，難以採信，顯見
      告訴人並未委託被告辦理和信公司三支門號。
    (4)證人即綽號內燥（台語發音）之丁○○於九十一年十月二十一日本院審理中證
      稱：我是被告母親的朋友，八十九年十二月十一日當天我在場聊天，我有聽到
      告訴人丙○○的先生叫被告辦行動電話，第二天他們夫妻（指告訴人夫妻）有
      再來，他來辦得時候，我們剛好在聊天，但我沒有聽到他們要辦幾支電話等語
      ，無法證明告訴人要求被告辦理和信公司與台灣大哥大公司之門號
    (5)參酌告訴人委託被告辦理之遠傳公司0000000000門號電話之申請書
      係由告訴人親自簽名，此有遠傳公司申請書一紙附卷可稽。如和信公司三支門
      號電話為告訴人委託被告辦理，為何不亦由告訴人親自簽名？亦足認被告辯稱
      前揭和信及台灣大哥大公司五支門號係被告委託其辦理云云，係卸責之詞。
    (6)和信公司三支門號電話之申請書與和信電訊手機三千元抵用券暨合約同意書上
      告訴人之署押既為告訴人所偽造，即足認被告有向和信公司申請行動電話之意
      圖，縱認被告辯稱該電話為環球科技通訊館之實際負責人林信賢所申請屬實，
      亦足認二人間有犯意之聯絡，而共同為前開行為，依此被告辯稱和信公司三支
      電話係老問林信賢所申請，而非伊所申請云云，不足採信。
    (7)前揭電話係分別由台灣大哥大公司及和信公司將門號賣予下游廠商如台灣電店
      公司、明谷公司、光信公司再販售予建凌等公司，確有給付佣金之情事，有各
      該廠商之回函附卷可證，縱然本院無法查知被告所受佣金之金額，仍足認為被
      告確因辦理前揭電話而受有佣金之給付。
    綜上所述，足認被告所辯均係事後卸責之詞，不足採信。此外復有和信ＯＮＬＩ
    ＮＥ服務申請表三紙、和信電訊手機三千元抵用券暨合約同意書三紙、台灣大哥
    大行動電話服務申請表及同意書各二紙及遠傳行動電話申請書、統一申請表格各
    一紙附卷可稽，被告犯行當可論定，自應依法論科。
二、按電信法第五十六條第一項之罪，以意圖為自己或第三人不法之利益，使用有線
    、無線或其他電磁方式，盜接或盜用他人電信設備通信者為要件。本罪之處罰詐
    得免繳電信通信費用之不法利益規定，乃刑法詐欺得利罪之特別法，依特別法優
    於普通法之原則，自毋庸再論以刑法詐欺得利罪。且按本罪構成要件所稱以有線
    、無線或其他電磁方式，盜接或盜用他人電信設備通信者，並不限於以盜拷他人
    行動電話之序號、內碼等資料於自己之手機內，為盜用之唯一方式，其他諸如：
    利用他人住宅內之有線電話，盜打他人電話為通信行為；或在住宅外之電話接線
    箱內，盜接他人之有線電話線路，以自己之電話機盜打他人電話為通信行為；或
    意圖為自己不法之所有，竊取他人之行動電話手機，進而為盜打通信之行為；或
    僅以使用竊盜之意思，擅取他人之行動電話手機為盜打通信之行為等，不一而足
    ，皆成立本罪。最高法院八十八年度台非字第四三號著有判例可稽。本件告訴人
    將委託被告辦理之遠傳公司0000000000門號電話退還被告，其本意顯
    係使被告為其解除其與遠傳公司間之契約，而非交由被告使用前揭電話，被告竟
    而持以盜用，依照前揭解，核其所為係違反電信法第五十六條第一項之盜用他人
    電信設備通信罪。被告盜打前揭電話後已陸續繳交四萬零七百一十三元之電話費
    ，此有遠傳公司帳單一紙附卷可稽，由此觀之被告並非貪圖免繳電信通信費用之
    不法利益，然被告盜得者係得以使用該門號電話之不法利益，故仍應論以盜用之
    罪。又被告偽造「丙○○」署押，盜用丙○○印章，持以向各該電信公司申請行
    動電話之行為，係犯刑法第二百十六條、第二百十條之行使偽造私文書；又被告
    前開申請台灣大哥大及和信公司電話行為詐得申請之電話門號及佣金，門號部分
    所為係犯同法第三百三十九條第二項之詐欺得利罪；佣金部分，所為係犯同法第
    三百三十九條第一項之詐欺取財罪。後被告向和信公司申得之電話門號，經和信
    公司審定不合格而無法開通，以致未詐得佣金及通信利益，所為係犯同法第三百
    三十九條第三項、第二項之詐欺取財未遂與詐欺得利未遂罪。被告與環球科技通
    訊館之實際負責人林信賢間，基於共同之犯意聯絡而為分擔犯罪行為，應論以共
    同正犯。被告偽造「丙○○」署押及盜用丙○○印章之行為，係偽造私文書之前
    階段行為，而其偽造私文書後復持以行使，偽造私文書之低度行為為行使之高度
    行為所吸收，均不另論罪。又被告多次盜用告訴人之行動電話通信及分別於八十
    九年十二月十一日、九十年一月十六日、九十年一月十九日向和信等二公司，申
    請五支門號電話之犯行，時間緊接，犯罪構成要件相同，顯均係基於概括犯意反
    覆為之，皆應依連續犯規定論以一連續盜用他人電信設備通信罪、行使偽造私文
    書罪及詐欺取財既遂與詐欺得利罪；復被告犯詐欺取財與詐欺得利二罪間，為一
    行為觸犯數罪名之想像競合關係，渠等與行使偽造私文書間，有方法結果之牽連
    關係，應從一重之行使偽造私文書罪論處。再被告連續盜用他人電信設備通信與
    共同連續行使偽造私文書二犯行間，犯意各別，行為互殊，應分論併罰。公訴人
    另論被告申請前揭和信公司三支門號及台灣大哥大公司二支門號後盜打電號之犯
    行另涉有電信法第五十六條第一項之盜用罪，然查和信公司二支門號未經和信公
    司審定合格，並未開通之事實，有和信公司之經銷商即震旦行公司九十二年一月
    十日函文一紙附卷足稽；而被告申請台灣大哥大之二支門號本係圖得佣金及盜用
    通信之不法利益，其嗣後之盜用犯行，顯係詐欺得利之當然結果均不應論罪；因
    此二部分與前揭詐欺得利犯行，為單純一罪關係，均不另為無罪之諭知。又公訴
    人雖未論及被告自九十年八月七日起之連續盜用他人電信設備通信及詐欺取財犯
    行，惟此盜用部分與前揭檢察官起訴盜用部分有連續犯之裁判上一罪關係；另詐
    欺取財部分與詐欺得利部分為一行為犯數罪之想像競合關係，此部分再與行使偽
    造私文書罪間具有牽連關係，屬裁判上一罪，本院自均得一併審理。爰審酌被告
    犯罪動機、目的、手段、所生之危害，就盜打電話部分已繳交部分款項（自八十
    九年十二月二十三日起至九十一年四月二十三日止，共經被告撥打之金額共計為
    新台幣四萬八千三百七十元，其中被告甲○○已繳四萬零七百一十三元，尚餘七
    千六百五十七元未繳交）及被告雖無前科，然犯罪後仍一再矯言掩飾犯行，顯見
    其毫無悔意等一切情狀，量處如主文所示之刑，及定其應執行之刑與易科罰金之
    折算標準，以資懲儆。此外和信ＯＮＬＩＮＥ服務申請表三張上，所偽造之「丙
    ○○」署押各一枚，合計三枚；和信電訊手機三千元抵用券暨合約同意書三紙上
    ，所偽造之「丙○○」署押各一枚，合計三枚；台灣大哥大行動電話服務申請表
    二張上，偽造之「丙○○」署押各一枚，合計二枚。盜蓋之「丙○○」印文各一
    枚，合計二枚及台灣大哥大同意書二紙上，偽造之「丙○○」署押各一枚，合計
    二枚，盜蓋之「丙○○」印文各一枚，合計二枚，以上共計偽造之「丙○○」署
    押十枚，盜蓋之「丙○○」印文四枚，其中偽造之「丙○○」署押十枚，為偽造
    之署押，不問屬於犯人與否，均應依刑法第二百一十九條之規定宣告沒收。另盜
    蓋之「丙○○」印文四枚，尚非刑法第二百一十九條規範之範圍，亦非屬被告所
    有，爰不另行宣告沒收。
據上論斷，應依刑事訴訟法第二百九十九條第一項前段，電信法第五十六條第一項、
刑法第十一條前段、二十八條、第五十六條、第二百十六條、第二百十條、第二百十
九條、第三百三十九條第一項、第五十五條、第四十一條第一項前段、第二項、第五
十一條第五款，罰金罰鍰提高標準條例第一條前段、第二條，判決如主文。
中    華    民    國      九十二      年      三      月      十七      日
                                  臺灣臺南地方法院刑事第五庭
                                          法  官  蔡  直  青
右正本證明與原本無異。
如不服本判決，應於判決送達後十日內向本院提出上訴狀( 應附繕本 )。
                                          書記官  沈  建  杉
中    華    民    國      九十二      年      三      月      二十      日
附錄本案論罪法條全文
刑法第二百十條：
  偽造、變造私文書，足以生損害於公眾或他人者，處五年以下有期徒刑。
刑法第二百十六條：
  行使第二百十條至第二百十五條之文書者，依偽造、變造文書或登載不實事項或使
  登載不實事項之規定處斷。
刑法第三百三十九條第一項：
  意圖為自己或第三人不法之所有，以詐術使人將本人或第三人之物交付者，處五年
  以下有期徒刑、拘役或科或併科一千元以下罰金。
電信法第五十六條
  意圖為自己或第三人不法之利益，以有線、無線或其他電磁方式，盜接或盜用他人
  電信設備通信者，處五年以下有期徒刑，得併科新台幣一百五十萬元以下罰金。
  意圖供自己或第三人盜接或盜用他人電信設備通信，而製造、變造或輸入電信器材
  者，處一年以上七年以下有期徒刑，得併科新台幣三百萬元以下罰金。
  意圖供第三人盜接或盜用他人電信設備通信，而販賣、轉讓、出租或出借電信器材
  者，亦同。
  意圖供自己或第三人犯罪之用而持有前項之電信器材者，處三年以下有期徒刑，得
  併科新台幣五十萬元以下罰金。
  第一項及第二項之未遂犯罰之。


司法院資訊處製作；財團法人民間司法改革基金會備份。
